【裁判字號】    98,上訴,45
【裁判日期】    980428
【裁判案由】    強盜等
【裁判全文】
臺灣高等法院刑事判決                  98年度上訴字第45號
上  訴  人
即  被  告  甲○○
選任辯護人  余俊儒律師
上列上訴人即被告因強盜案件，不服臺灣臺北地方法院九十七年
度訴字第一０七０號，中華民國九十七年十月二十八日第一審判
決（起訴案號：臺灣臺北地方法院檢察署九十六年度偵字第二五
三七二號），提起上訴，本院判決如下：
    主  文
原判決關於甲○○部分撤銷。
甲○○結夥三人以上，意圖為自己不法之所有，以強暴、脅迫至
使不能抗拒，而使他人交付其物，處有期徒刑柒年貳月。扣案之
白色雨傘壹把及保管條柒紙均沒收。
    事  實
一、甲○○於民國九十六年十月十七日晚間六時許，前往不詳真
    實姓名綽號「金蘭」之成年女子（下稱「金蘭」），在臺北
    市○○路一二０巷五十弄二十三號一樓所開設之賭場，與丁○○、丙○○同桌以麻將牌賭博財物。甲○○因認丁○○、
    丙○○二人於牌桌上以暗號串通進行詐賭，導致其於短短數
    小時內賭輸新臺幣（下同）七、八萬元，心有不甘，遂於同
    日晚間八時二十分許，以電話陸續通知其弟乙○○、友人劉
    士豪、陳俊至前來處理，乙○○再邀約施柏丞、李詮中二人
    同往。甲○○夥同乙○○、劉士豪、陳俊至、施柏丞、李詮
    中（以上五人均已判決確定）等人，共同基於意圖為自己不
    法所有之強盜犯意聯絡，先由乙○○指揮施柏承駕駛車牌號
    碼９８００—ＤＡ號賓士牌自用小客車搭載乙○○、李詮中
    ，在上址賭場附近之「８５度Ｃ咖啡店」前守候。於同日晚
    間九時十分許，將剛從賭場走出之丙○○強行推入車內，以
    膠帶矇住丙○○雙眼並綑綁其雙手，使其無法自由離去；劉
    士豪則經甲○○以電話聯絡後在上開「８５度Ｃ咖啡店」附
    近等候，旋上車與乙○○會合，陳俊至則另駕駛乙○○女友
    所有之黑色雪鐵龍汽車尾隨在後。渠等限制丙○○之行動自
    由後，即將汽車駛至臺北縣中和市烘爐地附近等候指示。於
    同日晚間十一時許，甲○○打完牌後，以電話與乙○○等人
    相約在臺北縣新店市「大潤發賣場」前見面，旋駕駛林祺育
    名下車牌號碼６１６７—ＱＧ號豐田牌自用小客車前往。甲○○等六人會合後，即共同強押丙○○至臺北縣新店市碧潭
    附近山區，並以「如不承認詐賭的話，要對之注射毒針並打
    斷手腳，再遺棄於山上」等語恫嚇丙○○，逼迫丙○○承認
    詐賭之事。期間甲○○又強迫丙○○以其自己之行動電話，
    誘約丁○○至臺北市○○區○○街七十二巷口「８５度Ｃ咖
    啡店」前見面，指揮陳俊至看守丙○○，並將丙○○載至山
    區某廢棄工寮等候；施柏丞駕駛車牌號碼９８００—ＤＡ號
    自用小客車，搭載乙○○、劉士豪、李詮中前往約定地點與
    丁○○會面，甲○○則單獨駕駛車牌號碼６１６７—ＱＧ號
    自用小客車尾隨在旁以便觀察情勢。嗣因丁○○機警，在電
    話中察覺丙○○談話口氣有異，遂向臺北市政府警察局內湖
    分局康樂派出所報案，由該所警員黃信富陪同前往上開約定
    處所。警員黃信富對施柏丞所駕駛之自用小客車攔檢盤查後
    ，未發現異狀而放行，乙○○即指示施柏丞儘速駛離現場。
    甲○○復於翌（十八）日凌晨二時許，以丙○○之行動電話
    通知丁○○，表示丙○○在其手上，要求丁○○出面解決，
    丁○○無奈只得依甲○○指示登上車牌號碼６１６７—ＱＧ
    號自用小客車，由甲○○將之載往臺北縣新店市山區某廢棄
    工寮與丙○○會合。甲○○、乙○○、李銓中、施柏丞、劉
    士豪、陳俊至等人，即接續前開強盜之犯意，在上開廢棄工
    寮內，或徒手或持白色雨傘一把毆打丁○○、丙○○頭部，
    喝令丙○○、丁○○赤足蹲於地上，並以「如不承認詐賭，
    將不讓二人下山」等語脅迫丙○○、丁○○，共同以此強暴
    、脅迫之方法，逼迫丙○○、丁○○承認詐賭，並要求交付
    三百萬元解決。丙○○、丁○○因身處偏僻山區，人單勢孤
    ，且遭甲○○等人毆打、脅迫，至無法抗拒，遂分別交付身
    上所攜帶之現金二萬二千元（丙○○）、一萬四千元（丁○○）予甲○○，而所要求之三百萬元，因丙○○、丁○○表
    示無力負擔，經苦苦哀求，最後甲○○同意丙○○交付三十
    萬元，丁○○則因其先前報警處理本案，故交付五十萬元，
    始同意其二人離去。甲○○、乙○○、李銓中、施柏丞、劉
    士豪、陳俊至隨後共同駕車強押丙○○、丁○○，返回臺北
    市○○區○○街一八六巷三三之二號地下一樓丙○○住處，
    由施柏丞、李詮中、陳俊至在屋外留守，甲○○、乙○○、
    劉士豪則強押丙○○、丁○○進入屋內，逼迫丙○○交付票
    號ＦＡ0000000號、面額二萬元，及票號ＦＡ000
    0000號、面額三萬元之支票二紙予甲○○，並簽發三紙
    保管條，承諾將於九十六年十月二十三日、十一月十九日、
    十二月二十五日分別賠償七萬元、十三萬元、十萬元，共計
    賠償三十萬元予甲○○；丁○○則被迫簽發七紙保管條，承
    諾將於九十六年十月十八日交付七萬元、九十六年十一月十
    九日交付十萬元、九十六年十二月三十日交付十萬元、九十
    七年一月三十日交付五萬元、九十七年二月二十八日交付五
    萬元、九十七年三月三十一日交付五萬元、九十七年四月三
    十日交付五萬元，甲○○等人始於翌（十八）日凌晨四、五
    時許分別駕車離去。嗣經丙○○、丁○○報警而循線查獲甲○○、乙○○、李銓中、施柏丞、劉士豪、陳俊至等人，並
    在臺北市○○區○○街一一一號十樓之六扣得甲○○所有之
    白色雨傘一把及丙○○所簽立之保管條二紙、丁○○所簽立
    之保管條五紙。
二、案經被害人丙○○、丁○○訴由臺北市政府警察局內湖分局
    報請臺灣臺北地方法院檢察署檢察官偵查起訴。
    理  由
壹、程序部分：
一、按被告以外之人於審判外之言詞或書面陳述，除法律有規定
    者外，不得作為證據；又被告以外之人於審判外之陳述，雖
    不符合同法第一百五十九條之一至第一百五十九條之四之規
    定，但經當事人於審判程序同意作為證據，法院審酌該言詞
    陳述或書面陳述作成時之情況，認為適當者，亦得為證據。
    當事人、代理人或辯護人於法院調查證據時，知有第一百五
    十九條第一項不得為證據之情形，而未於言詞辯論終結前聲
    明異議者，視為有前項之同意，刑事訴訟法第一百五十九條
    第一項及第一百五十九條之五分別定有明文。經查，本判決
    下列所引用之被告甲○○以外之人於審判外之陳述（包含書
    面陳述），除被害人丁○○、丙○○二人之陳述為被告及辯
    護人爭執外（詳下述），其餘亦屬傳聞證據部分，檢察官、
    被告及辯護人於本院準備程序及審判期日中，均同意此部分
    之證據有證據能力，且迄至言詞辯論終結前亦未撤回前開同
    意，本院審酌上開證據資料製作時之情況，尚無違法不當及
    證明力明顯過低之瑕疵，亦認為以之作為證據應屬適當，故
    揆諸前開規定，爰依刑事訴訟法第一百五十九條之五規定，
    認前揭證據資料均有證據能力。
二、次按刑事訴訟法第一百五十九條之三第三款規定，被告以外
    之人於審判中有「滯留國外或所在不明而無法傳喚或傳喚不
    到」情形者，其於檢察事務官、司法警察官或司法警察調查
    中所為之陳述，經證明具有可信之特別情況，且為證明犯罪
    事實之存否所必要者，得為證據。而所謂「傳喚不到」係指
    因「滯留國外或所在不明而無法傳喚或傳喚不到」而言，此
    有最高法院九十四年度台上字第三五九二號判決可資參照。
    查本件證人丙○○、丁○○經原審及本院多次傳喚、拘提均
    無法到庭，有原審及本院送達證書（見原審卷第一０八至一
    一二頁，本院卷第五十五至五十八頁、第六十七至七十頁）
    、刑事報到單（見原審卷第一一五、一五四、一七七頁，本
    院卷第六十三、八十二頁）、臺北市政府警察局內湖分局九
    十七年九月十九日北市警內分刑字第０九七三一九０四九０
    ０號函（見原審卷第一四三頁）、臺北市政府警察局內湖分
    局九十七年十月十三日北市警內分刑字第０九七三二一四五
    二００號函（見原審卷第一七四頁）、臺北市政府警察局內
    湖分局九十八年三月三十一日北市警內分刑字第０九八三０
    七四五一００號函（見本院卷第七十二頁）、臺北市政府警
    察局內湖分局九十八年三月二十三日北市警內分刑字第０九
    八三０七四五０００號函（見本院卷第七十七頁）各一紙附
    卷足憑，堪認證人丙○○、丁○○已處於所在不明而無法傳
    喚或傳喚不到之情形。參以證人丙○○、丁○○於警詢中之
    證詞核與渠等於偵查中業經具結之證詞相互一致，且其二人
    警詢之陳述確係出於自由意志，當時距案發時日較近，記憶
    較為深刻，可立即反應所知，不致因時隔日久而遺忘案情，
    較無基於壓力而為不實指證或事後串謀故意為迴護被告之機
    會，具有較可信之特別情況，且其二人為在場之被害人，全
    程親身經歷本案之發生過程，為證明被告甲○○強盜事實存
    否所必要，依刑事訴訟法第一百五十九條之三第三款之規定
    ，被害人丙○○、丁○○前開警詢筆錄應屬傳聞之例外，具
    有證據能力。
三、又「被告以外之人於偵查中向檢察官所為之陳述，除顯有不
    可信之情況者外，得為證據」，刑事訴訟法第一百五十九條
    之一第二項亦有明定。本案被害人丙○○、丁○○二人以證
    人身分於偵查中向檢察官所為之陳述，業經渠等具結且無顯
    不可信之情形存在，依上揭規定，自具備證據能力。
四、另搜索，經受搜索人出於自願性同意者，得不使用搜索票，
    但執行人員應出示證件，並將其同意之意旨記載於筆錄，刑
    事訴訟法第一百三十一條之一規定甚明。本案警員執行對被
    告甲○○之搜索時，雖未向法院聲請搜索票，惟係得被告甲○○之同意後始為之，並經執行員警記載事由於筆錄（見九
    十六年度偵字第二五三七二號卷第五十九、六十頁），是本
    案係得被告甲○○之同意後搜索，依上開規定，本案搜索扣
    押所得之保管條七紙（附於九十六年度偵字第二五三七二號
    卷第六十六至七十二頁）、雨傘一把，並非違法取得之證物
    ，有證據能力。
貳、實體部分：
一、訊據上訴人即被告甲○○固坦承於九十六年十月十七日晚間
    ，在「金蘭」所開設之賭場與被害人丁○○、丙○○賭博財
    物，因認受詐賭而心生不滿，以電話通知同案被告乙○○等
    人，共同將被害人丙○○、丁○○帶至臺北縣新店市山區，
    並收受被害人丙○○、丁○○所交付之財物及保管條之事實
    不諱，但矢口否認被訴加重強盜之犯行，辯稱：本案係肇因
    被害人丙○○、丁○○二人以暗號串通詐賭，致伊於數小時
    內賭輸七、八萬元，始請同案被告乙○○等人出面幫忙協調
    。被害人丙○○、丁○○自知理虧，主動承認詐賭情事，並
    自願賠償伊所受之損失，在洽談過程中並無人施強暴、脅迫
    ，伊縱有不當之行為，亦僅止於妨害自由；且本案雙方業已
    達成和解，被害人丙○○、丁○○均同意不再追究云云。
二、惟查：
（一）被告甲○○所涉上揭加重強盜之犯罪事實，業據被害人丙○○於九十七年一月四日檢察官偵查中結證稱：伊於九十
      六年十月十七日在「金蘭」所開設賭場，與被告甲○○同
      桌打牌，約在晚間八、九時左右離開，欲搭乘計程車返家
      之際，遭男子強推進入一部自用小客車內，再以膠帶矇住
      雙眼並綑綁雙手，強行帶往某山區，其間並恐嚇伊「如不
      承認詐賭的話，要給你注射毒針並將手腳打斷，丟在山上
      ，不讓妳回去」，伊迫於無奈只得供出全部詐賭細節，被
      告甲○○隨後駕車前往該處與乙○○等人會合，強迫伊撥
      打行動電話誘約被害人丁○○見面，被告甲○○等人隨即
      駕車離開，留下陳俊至負責看守伊；隨後陳俊至駕車將伊
      載往山區某工寮，與被害人丁○○及被告甲○○、乙○○
      、劉士豪、施柏丞、李詮中至等人會合，被告甲○○等六
      人分別徒手或持白色雨傘毆打伊與丁○○，並喝令伊與丁○○赤足蹲於地上，再以「如不承認詐賭，將不讓二人下
      山」等語恫嚇伊與丁○○，伊與丁○○迫於無奈只好供出
      詐賭情節，並分別交付現金二萬二千元、一萬四千元予被
      告甲○○作為補償，另同意賠償被告甲○○三十萬元，被
      害人丁○○賠償五十萬元，被告甲○○等人隨即駕車強押
      伊與被害人丁○○返回伊住處簽發支票及保管條等語綦詳
      （見九十六年度偵字第二五三七二號卷第一０六至一０八
      頁）；核與被害人丁○○於九十七年一月四日檢察官偵查
      中證述：伊於九十六年十月十七日前往「金蘭」所開設賭
      場打麻將而結識被告甲○○，約在晚間十一時許接獲被害
      人丙○○來電，邀約於康樂街七十二巷口「８５度Ｃ咖啡
      店」前見面，伊察覺被害人丙○○口氣有異，擔心丙○○
      遭人挾持，遂前往臺北市政府警察局內湖分局康樂派出所
      報案，由該所警員陪同前往約定處所，警員並對同案被告
      施柏丞所駕駛自用小客車攔檢盤查，然查無異狀後，只得
      任由渠等離去。被告甲○○隨後於十八日凌晨二時許，以
      被害人丙○○之行動電話與伊聯絡，表示被害人丙○○在
      其手中，伊迫於無奈只得上車，任由被告甲○○駕車搭載
      前往臺北縣新店市某山區與黃玉巒及乙○○、劉士豪、施
      柏承、李詮中、陳俊至等人會合。被告甲○○等六人隨後
      或徒手或持雨傘毆打伊與被害人丙○○，喝令二人赤足蹲
      於地上，並以「如不承認詐賭，將不讓二人下山」等語恫
      嚇，伊與丙○○分別交付身上現金一萬四千元、二萬二千
      元，並分別同意賠償被告甲○○五十萬元、三十萬元，且
      遭強押至丙○○住處簽發支票、保管條後始獲釋放等情相
      符（見九十六年度偵字第二五三七二號卷第一０八至一一
      ０頁），復核與被害人丙○○、丁○○二人在警詢中指訴
      渠等遭被告甲○○等六人強押至新店山區、交付賠償金並
      書立保管條之情節一致（見九十六年度偵字第二五三七二
      號卷第三十九至四十三頁、第四十四至四十八頁）。
（二）而同案被告乙○○、劉士豪、陳俊至、施柏丞、李詮中等
      人，於上揭時地，確帶同被害人丙○○、丁○○上山談判
      並取得財物等情，亦據渠等在偵查時及原審審理中供承明
      確，互核一致。此外，另有丁○○所書立保管條影本（見
      九十六年度偵字第二五三七二號卷第六十五頁）、丙○○
      所書立保管條原本（見九十六年度偵字第二五三七二號卷
      第六十六、六十七頁）、丁○○所書立保管條原本（見九
      十六年度偵字第二五三七二號卷第六十八至七十二頁），
      票號ＦＡ0000000號、面額二萬元支票，暨票號Ｆ
      Ａ0000000號、面額三萬元支票各一件（見九十六
      年度偵字第二五三七二號卷第七十三頁）在卷可稽，並有
      供毆打被害人丙○○、丁○○之白色雨傘一把扣案可供佐
      證。且被告甲○○與被害人丙○○、丁○○於九十六年十
      二月二十日達成和解，被告甲○○同意無條件歸還被害人
      丙○○、丁○○所書立之全部保管條，亦有九十六年十二
      月二十日和解書附卷足憑（見九十六年度偵字第二五三七
      二號卷第一三九頁）。衡情丙○○、丁○○二人應無為逃
      避債務，甘冒刑事偽證重罪處罰之危險，而設詞構陷被告
      甲○○之可能。
（三）另被告甲○○於九十六年十一月九日警詢中坦承在談判過
      程中確有人曾持白色雨傘毆打丙○○、丁○○之頭部等情
      屬實（見九十六年度偵字第二五三七二號卷第十一頁），
      此亦與同案被告劉士豪於九十六年十一月十日警詢中供陳
      伊於談判過程中親眼目睹有人持雨傘揮動等情相符（見九
      十六年度偵字第二五三七二號卷第二十三頁）。綜上，堪
      認被害人丙○○、丁○○指訴被告甲○○等六人共同以強
      暴、脅迫之方法逼迫其二人承認詐賭，並以賠償被告甲○○所受損失之名義而要求交付金錢之事，應非虛妄。
（四）被告甲○○雖否認有為上揭強盜犯行，辯稱：丙○○、丁○○係因進行詐賭，自知理虧，主動坦承並同意分期賠償
      甲○○所受損失云云。惟查，上揭事實，除據被害人丙○○、丁○○在警詢及偵查中證述綦詳外，被告甲○○當晚
      於「金蘭」所經營賭場與丁○○、丙○○同桌打麻將，賭
      輸約七、八萬元等情，亦據被告甲○○於原審準備程序中
      供陳明確（見原審卷第四十八頁）。而被害人丙○○與乙○○等人並不認識，非親非故，若非受強制力推進車內限
      制其行動自由，豈有可能在夜晚欲返家之際進入乙○○車
      內。而丙○○、丁○○除分別給付被告甲○○現金二萬二
      千元、一萬四千元，並交付面額共計五萬元支票二紙作為
      補償外，尚分別書立保管條三紙、七紙，承諾按期賠償被
      告甲○○，已如前述，若被害人丙○○、丁○○未遭被告
      甲○○等六人施以強暴、脅迫，衡情斷無可能主動同意給
      付被告甲○○如此鉅額之賠償。況被害人丙○○、丁○○
      深夜遭被告甲○○等人強押在新店山區，並遭毆打、脅迫
      ，山野偏僻，求助無門，顯已達至丙○○、丁○○二人不
      能抗拒之程度。而被告甲○○於原審自承賭輸七、八萬元
      ，但卻要求三百萬元之賠償，雖最終丙○○同意交付三十
      萬元、丁○○同意交付五十萬元，仍遠高於其賭博所輸去
      之數額，自與單純損害賠償之請求有間，是被告甲○○顯
      係假藉詐賭索取賠償之名義，遂行其強盜取財之犯行。
（五）綜上所述，被告甲○○前開所辯各節顯屬事後卸責之詞，
      難以採信。本案事證明確，被告甲○○加重強盜之犯行堪
      以認定，應依法論科。
三、查被告甲○○結夥乙○○、劉士豪、陳俊至、施柏丞、李詮
    中，已逾三人以上，以強暴、脅迫之方法，至被害人丁○○
    、丙○○二人無法抗拒而交付財物，核其所為係犯刑法第三
    百三十條第一項之結夥三人以上加重強盜罪。公訴人認係犯
    刑法第三百二十八條之普通強盜罪，尚有未洽，惟其強盜之
    基本社會事實同一，應依刑事訴訟法第三百條變更其起訴法
    條。又被告甲○○以一強盜行為，同時強盜被害人丁○○、
    丙○○二人之財物，係一行為觸犯二罪名之想像競合犯，應
    依刑法第五十五條規定從一重論以刑法第三百三十條第一項
    之加重強盜罪處斷。被告甲○○之強盜行為本質上即包含妨
    害自由、恐嚇取財之罪質，其在強盜行為中所為妨害自由、
    恐嚇取財之行為，均吸收在強盜行為中，公訴人認被告甲○○另犯刑法第三百零二條、第三百零四條、第三百四十六條
    之罪，尚有誤會。又被告甲○○與同案共犯乙○○、劉士豪
    、陳俊至、施柏丞、李詮中等人就上開強盜犯行具有犯意聯
    絡及行為分擔，為共同正犯。雖同案共犯乙○○、劉士豪、
    陳俊至、施柏丞、李詮中等人為原審論以妨害自由罪，因未
    上訴而告確定，仍無礙被告甲○○結夥三人以上加重強盜罪
    之認定。
四、原審以被告甲○○所為，僅成立刑法第三百零二條之妨害自
    由罪，並指公訴人在起訴書法條欄所論之強盜、強制、恐嚇
    取財罪係屬誤會，僅依妨害自由罪判處被告甲○○有期徒刑
    八月，依上開說明自有未洽。被告甲○○仍執陳詞，以係被
    害人丁○○、丙○○自知理虧而自願交付財物，否認其犯行
    而提起本件上訴，依諸前揭各節說明顯不可採，其上訴並無
    理由。惟本案既有上開可議之處，仍屬無可維持，應由本院
    撤銷原判決有關被告甲○○部分，告知被告變更適用法條意
    旨後，變更檢察官起訴之法條，改依刑法第三百三十條第一
    項之結夥三人以上加重強盜罪論科。又本件係以原審判決適
    用法規不當為理由撤銷，依刑事訴訟法第三百七十條但書之
    規定，無不利益變更禁止之適用，附此敘明。爰審酌被告甲○○之品性、犯罪動機、目的、手段、生活情況、智識程度
    ，自認於賭場遭他人串謀詐賭，卻不思以正當法律程序行使
    其權利，逼迫被害人承認詐賭並藉此名義強盜財物，犯罪所
    生之危害，所取得之財物，事後未能坦承全部犯行之態度，
    及被告甲○○係本案首領謀議者，惡性重大，但已與被害人
    丙○○、丁○○達成和解，該二人亦表示不願追究，有九十
    六年十二月二十日和解書附卷足憑（見九十六年度偵字第二
    五三七二號卷第一三九頁）等一切情狀，量處有期徒刑七年
    二月，以資儆懲。
五、扣案之白色雨傘一把，係被告甲○○所有供犯本件所使用之
    物，保管條七紙則係被告甲○○等六人因犯本罪所得之物，
    業據被告甲○○於原審審理時供述明確，分別依刑法第三十
    八條第一項第二款、第三款之規定宣告沒收。
據上論斷，應依刑事訴訟法第三百六十九條第一項前段、第三百
七十條但書、第三百六十四條、第二百九十九條第一項前段、第
三百條，刑法第二十八條、第三百三十條第一項、第五十五條、
第三十八條第一項第二款、第三款，判決如主文。
本案經檢察官鄭富銘到庭執行職務。
中    華    民    國    98    年    4     月    28    日
                  刑事第四庭  審判長法  官  陳筱珮
                                    法  官  陳玉雲
                                    法  官  鄭水銓
以上正本證明與原本無異。
如不服本判決，應於收受送達後十日內向本院提出上訴書狀，其
未敘述上訴之理由者，並得於提起上訴後十日內向本院補提理由
書狀（均須按他造當事人之人數附繕本）。
                                    書記官  劉貞達
中    華    民    國    98    年    5     月    1     日
附錄本案論罪科刑法條全文－－
刑法第三百三十條：
犯強盜罪而有第三百二十一條第一項各款情形之一者，處七年以
上有期徒刑。
前項之未遂犯罰之。


司法院資訊處製作；財團法人民間司法改革基金會備份。
